臺灣新北地方法院刑事判決
110年度金訴字第833號
公　訴　人　臺灣新北地方檢察署檢察官
被　　　告　顏瑞德　
上列被告因違反洗錢防制法等案件，經檢察官提起公訴（110年
度偵字第14479號），因被告於準備程序就被訴事實為有罪之陳
述，經本院告知簡式審判程序意旨，並聽取當事人之意見後，本
院合議庭裁定由受命法官獨任依簡式審判程序審理，本院判決如
下：
    主  文
顏瑞德犯如附表所示之罪，各處如附表「罪刑主文」欄所示之刑
。應執行有期徒刑壹年伍月。
    事  實
一、顏瑞德於民國109年4月18日前某時，在不詳地點，將其兄顏
    瑞賢（所涉詐欺罪嫌，業經臺灣新北地方檢察署檢察官予以
    不起訴處分確定）所申設之遠東商業銀行帳號000000000000
    00號帳戶(下稱本案帳戶）交予高大鈞(未據起訴)，供高大
    鈞所屬之3人以上、以詐術為手段、具持續性或牟利性之有
    結構性詐欺集團組織(無證據證明該詐欺集團成員有未成年
    人，下稱本案詐欺集團)匯入款項之用，再由顏瑞德轉帳予
    高大鈞，顏瑞德雖可預見其依高大鈞指示所為極有可能係於
    詐欺集團中擔任負責提供帳戶並轉帳受詐騙之人所匯入之款
    項的「車手」，卻容任其所為可能係參與犯罪組織(本案詐
    欺集團)犯罪之一部分，於不違背其本意之不確定故意下，
    加入本案詐欺集團擔任負責上開分工事項之「車手」。俟顏
    瑞德與高大鈞及本案詐欺集團其他不詳成員共同意圖為自己
    不法之所有，基於三人以上共同詐欺取財及掩飾、隱匿詐欺
    犯罪所得去向、所在之洗錢之不確定故意犯意聯絡，先由本
    案詐欺集團其他成員，以附表「詐騙手法」欄所示之手法，
    向附表所示之人施用詐術，致其陷於錯誤，並依指示於附表
    「匯款時間」欄所示之時間，將附表「匯款金額」欄所示之
    款項匯入附表「匯款帳戶」欄所示之帳戶內，顏瑞德再依指
    示，於附表「轉帳行為」欄所示的時間、地點，轉帳如同欄
    所示款項至高大鈞指定帳戶，共同以此迂迴層轉方式使詐欺
    集團取得詐騙款項，而掩飾或隱匿詐欺所得之本質、去向，
    而製造金流之斷點。
二、案經臧君毅、何濬豐訴由新北市政府警察局三重分局報告及
    臺灣新北地方檢察署檢察官自動檢舉偵查後起訴。
    理  由
壹、程序事項(證據能力)
一、組織犯罪防制條例第12條第1項中段規定「訊問證人之筆錄
    ，以在檢察官或法官面前作成，並經踐行刑事訴訟法所定訊
    問證人之程序者為限，始得採為證據」，此為刑事訴訟證據
    能力之特別規定，且較刑事訴訟法證據章有關傳聞法則之規
    定更為嚴謹，自應優先適用。準此，證人於警詢中及偵查中
    未經具結之證述，於違反組織犯罪防制條例案件，即絕對不
    具證據能力，而無刑事訴訟法第159條之5規定之適用，不得
    採為判決基礎。是證人臧君毅、何濬豐於警詢之證述，於被
    告違反組織犯罪防制條例部分，不具證據能力。
二、本判決所引用的其他證據，被告並不爭執其證據能力。
貳、實體事項
一、上開犯罪事實，業據被告顏瑞德於本院準備程序、審理時坦
    承不諱，核與證人即告訴人臧君毅、何濬豐於警詢時之證述
    (此部分證述不用以認定被告關於組織犯罪之罪刑)內容大致
    相符，並有本案帳戶的客戶基本資料、交易明細、臧君毅、
    何濬豐提出之與本案詐欺集團其他成員於通訊軟體、網頁上
    的對話截圖、告訴人何濬豐提供的網路銀行交易明細、新北
    市政府警察局蘆洲分局三民派出所受理各類案件紀錄表、内
    政部警政署反詐騙諮詢專線紀錄表在卷可佐，足認被告之任
    意性自白核與事實相符，堪以採信，從而，本案事證明確，
    被告上開犯行堪以認定，應依法論科。
二、論罪科刑：
㈠、論罪：
１、按行為人於參與犯罪組織之繼續中，先後加重詐欺數人財物
    ，因行為人僅為一參與組織行為，侵害一社會法益，應僅就
    首次犯行論以參與犯罪組織罪及加重詐欺罪之想像競合犯，
    而其後之犯行，乃為其參與組織之繼續行為，為避免重複評
    價，當無從將一參與犯罪組織行為割裂再另論一參與犯罪組
    織罪，而與其後所犯加重詐欺罪從一重論處之餘地（最高法
    院107年度台上字第1066號判決意旨參照）。又被告於準備
    程序時自陳其知悉詐欺集團是有上下層、有機房、收水、車
    手，渠等分工並詐騙他人金錢的集團，亦陳稱本案與過往前
    案所參與的集團或組織不同，故就其參與本案的犯罪組織而
    言，應係其首次犯行即附表編號1部分，論以組織犯罪防制
    條例第3條第1項後段之參與組織罪。
２、是核被告所為，就附表編號1部分，係犯組織犯罪防制條例第
    3條第1項後段之參與犯罪組織罪、刑法第339條之4第1項第2
    款之三人以上共同詐欺取財罪、洗錢防制法第14條第1項之
    洗錢罪；附表編號2部分係犯刑法第339條之4第1項第2款之
    三人以上共同詐欺取財罪、洗錢防制法第14條第1項之一般
    洗錢罪。
㈡、罪數關係(想像競合與數罪併罰)：
１、想像競合的說明：
    被告就本案附表編號1(此部分為本案詐欺集團於本案中首次
    犯行)所犯之三人以上共同詐欺取財罪、洗錢罪、參與犯罪
    組織罪，行為間有局部重合，爰依想像競合，從一重論三人
    以上共同詐欺取財罪；就附表編號2所犯三人以上共同詐欺
    取財罪、洗錢罪間，行為間有局部重合，爰依想像競合，從
    一重論三人以上共同詐欺取財罪。
２、數罪併罰的說明：
　　被告與本案詐欺集團成員對告訴人2人犯三人以上共同詐欺
    取財罪，所侵害者為不同之個人財產法益，犯罪行為各自獨
    立，顯屬犯意各別，行為互殊，應予分論併罰。
㈢、共同正犯的說明：
    被告於本案所犯之行為，與高大鈞及其餘詐欺集團成員彼此
    間，有犯意聯絡及行為分擔，構成共同正犯。
㈣、被告前因違反藥事法案件，經本院以104年度審訴字第1390號
    判決判處應執行有期徒刑1年6月確定，於106年1月4日假釋
    出監，所餘刑期付保護管束，於106年5月13日保護管束期滿
    未經撤銷，未執行之刑以已執行論，有臺灣高等法院被告前
    案紀錄表在卷可稽。被告受徒刑執行完畢後，5 年內故意再
    犯有期徒刑以上之本罪，為累犯，爰依刑法第47條第1 項之
    規定加重其刑。至司法院釋字第775 號解釋，依解釋文及理
    由之意旨，係指構成累犯者，不分情節，一律加重最低本刑
    ，於不符合刑法第59條所定要件之情形下，致生行為人所受
    之刑罰超過其所應負擔罪責之個案，不符罪刑相當原則、比
    例原則。於此範圍內，在修正前，為避免發生上述罪刑不相
    當之情形，法院就該個案應裁量是否加重最低本刑；依此，
    該解釋係指個案應量處最低法定刑、又無法適用刑法第59條
    在內減輕規定之情形，法院應依此解釋意旨裁量不予加重最
    低本刑（最高法院108 年度台上字第338號判決意旨參照）
    ，經核本案被告之犯罪情節，並無上開情事，尚無依上開解
    釋意旨裁量不予加重最低本刑之餘地，併此指明。
㈤、關於洗錢防制法第16條第2項的說明：
　　按犯洗錢防制法第14條之罪，在偵查或審判中自白者，減輕
    其刑，洗錢防制法第16條第2項定有明文。復按想像競合犯
    係一行為觸犯數罪名，行為人犯罪行為侵害數法益皆成立犯
    罪，僅因法律規定從一重處斷科刑，而成為科刑一罪而已，
    自應對行為人所犯各罪均予適度評價，始能對法益之侵害為
    正當之維護。因此法院於決定想像競合犯之處斷刑時，雖以
    其中最重罪名之法定刑作為裁量之準據，惟具體形成宣告刑
    時，亦應將輕罪之刑罰合併評價。基此，除非輕罪中最輕本
    刑有較重於重罪之最輕本刑，而應適用刑法第55條但書規定
    重罪科刑之封鎖作用，須以輕罪之最輕本刑形成處斷刑之情
    形以外，則輕罪之減輕其刑事由若未形成處斷刑之外部性界
    限，自得將之移入刑法第57條或第59條之科刑審酌事項內，
    列為是否酌量從輕量刑之考量因子。是法院倘依刑法第57條
    規定裁量宣告刑輕重時，一併具體審酌輕罪部分之量刑事由
    ，應認其評價即已完足，尚無過度評價或評價不足之偏失（
    最高法院109年度台上字第3936號判決意旨參照）。查被告
    於本院準備程序、審理時就洗錢罪為自白，本應依洗錢防制
    法第16條第2項之規定減輕其刑，雖因想像競合犯之關係而
    從一重之三人以上共同詐欺取財罪處斷，上開輕罪之減輕其
    刑事由未形成處斷刑之外部性界限，仍應依刑法第57條之規
    定量刑時審酌。
㈥、量刑：
    爰以行為人的責任為基礎，審酌被告為青壯年，且有勞動能
    力，理應以正當勞動或資本等方式來獲取財物，竟加入詐欺
    集團從事車手的工作，而詐欺集團之詐騙行為使被害人受有
    財產損害，並危害財產交易安全，實屬不該。惟念被告犯後
    於準備程序、審理時坦認犯行（此部分亦一併考量洗錢防制
    法第16條第2項之減刑規定），應有悔悟之意，且被告參與
    詐欺集團所擔任者係車手，雖係整體詐欺行為不可或缺之一
    環，但被告並非處於詐欺犯罪主導、核心地位，既不是出謀
    策劃者，也不是實際實施詐術者，參與程度較淺；本院又考
    量到被害人被詐欺的金額多寡及被告已與告訴人2人達成調
    解；另參被告於本院審理時自陳的智識程度、家庭生活狀況
    、素行等一切情狀，各量處如附表「罪刑主文」欄所示的刑
    度，並定其應執行之刑如主文所示。
三、沒收：
    被告於本院準備程序時自陳本案並未拿到報酬，本院細覽卷
    內所有事證，並無其他積極證據佐徵被告確實有自詐欺集團
    成員處取得「報酬」，故本案尚難認定被告因本案犯行而受
    有報酬，自無從諭知犯罪所得之沒收。
四、依刑事訴訟法第273條之1第1項、第299條第1項前段（依判
    決精簡原則，僅記載程序法條文），判決如主文。
本案經檢察官王聖涵提起公訴；檢察官江佩蓉到庭執行職務。
中　　華　　民　　國　　111 　年　　3 　　月　　22　　日
                  刑事第十一庭  法　官  沈  易
以上正本證明與原本無異。
如不服本判決應於收受本判決後20日內向本院提出上訴書狀，上
訴書狀應敘述具體理由。上訴書狀未敘述上訴理由者，應於上訴
期間屆滿後20日內補提理由書狀於本院(均須按他造當事人之人
數附繕本 )「切勿逕送上級法院」。
                                書記官  陳湘文 
中　　華　　民　　國　　111 　年　　3 　　月　　23　　日

附錄本案論罪科刑法條全文：
中華民國刑法第339條之4
犯第 339 條詐欺罪而有下列情形之一者，處 1 年以上 7 年以
下有期徒刑，得併科 1 百萬元以下罰金：
一、冒用政府機關或公務員名義犯之。
二、三人以上共同犯之。
三、以廣播電視、電子通訊、網際網路或其他媒體等傳播工具，
    對公眾散布而犯之。
前項之未遂犯罰之。

洗錢防制法第14條
有第二條各款所列洗錢行為者，處 7 年以下有期徒刑，併科新
臺幣 5 百萬元以下罰金。
前項之未遂犯罰之。
前二項情形，不得科以超過其特定犯罪所定最重本刑之刑。

組織犯罪防制條例第3條
發起、主持、操縱或指揮犯罪組織者，處三年以上十年以下有期
徒刑，得併科新臺幣一億元以下罰金；參與者，處六月以上五年
以下有期徒刑，得併科新臺幣一千萬元以下罰金。但參與情節輕
微者，得減輕或免除其刑。
具公務員或經選舉產生之公職人員之身分，犯前項之罪者，加重
其刑至二分之一。
犯第一項之罪者，應於刑之執行前，令入勞動場所，強制工作，
其期間為三年。
前項之強制工作，準用刑法第九十條第二項但書、第三項及第九
十八條第二項、第三項規定。
以言語、舉動、文字或其他方法，明示或暗示其為犯罪組織之成
員，或與犯罪組織或其成員有關聯，而要求他人為下列行為之一
者，處三年以下有期徒刑，得併科新臺幣三百萬元以下罰金：
一、出售財產、商業組織之出資或股份或放棄經營權。
二、配合辦理都市更新重建之處理程序。
三、購買商品或支付勞務報酬。
四、履行債務或接受債務協商之內容。
前項犯罪組織，不以現存者為必要。
以第五項之行為，使人行無義務之事或妨害其行使權利者，亦同
。
第五項、第七項之未遂犯罰之。

附表:
編號 告訴人 詐騙手法 匯款時間  匯款金額 (新臺幣) 匯款帳戶 轉帳行為(包含時間、地點、金額) 罪刑主文 1 臧君毅 於109年4月18日13時37分前某時許，本案詐欺集團成員於旋轉拍賣網路購物平台上刊登販賣SWITCH遊戲機及遊戲光碟之訊息，臧君毅即透過通訊軟體Line與本案詐欺集團成員聯繫交易事宜，臧君毅因而陷於錯誤，依指示匯款至本案帳戶。 109年4月18日13時37分許。 9,000元 本案帳戶 109年4月18日15時59分許，在不詳地點，轉帳31,015元(左列所示贓款已包含在此次轉帳行為內)。 顏瑞德犯三人以上共同詐欺取財罪，累犯，處有期徒刑壹年貳月。 2 何濬豐 於109年4月18日14時許，本案詐欺集團成員於旋轉拍賣網路購物平台上刊登販賣SWITCH遊戲機及遊戲光碟之訊息，何濬豐透過平台對話功能與本案詐欺集團成員聯繫交易事宜，何𤀹豐因而陷於錯誤，依指示匯款至本案帳戶。 109年4月18日14時45分許。 11,060元 同上  顏瑞德犯三人以上共同詐欺取財罪，累犯，處有期徒刑壹年貳月。